臺灣彰化地方法院交通事件裁定　　　　 94年度交聲字第562號
原處分機關　交通部公路總局臺中區監理所彰化監理站
異 議 人即
受 處 分人　甲○○
上列受處分人因違反道路交通管理處罰條例案件，對於交通部公
路總局臺中區監理所彰化監理站民國94年9月15日所為之裁決書
（彰監四字第裁64─Ｉ00000000號），聲明異議，本院裁定如下
：
    主  文
原處分撤銷。
甲○○不罰。
    理  由
一、按交通法庭認為聲明異議有理由或聲明異議雖無理由而原處
    分不當或違法者，應以裁定將原處分經聲明異議部分撤銷，
    並自為裁定，此道路交通案件處理辦法第20條前段定有明文
    。
二、本件異議意旨略以：車牌號碼TE-659號自用大貨車乃異議人
    即受處分人所有，於民國94年7月26日上午9時42分許，因僱
    用之駕駛游鎮興使用註銷之駕駛執照駕駛，在彰化縣秀水鄉
    ○○路與民意街口處為警舉發有「未領有駕駛執照駕駛大型
    車」違規，嗣再經交通部公路總局台中區監理所彰化監理站
    於民國94年9月15日以彰監四字第裁64-Ｉ00000000號裁決書
    裁罰異議人罰鍰新台幣（下同）6萬元，並吊扣汽車牌照3個
    月。惟本案之駕駛游鎮興，異議人方於94年7月間僱用，當
    時已確實查驗其駕駛執照，今甫雇用近月，即為警查獲違規
    ，異議人實不知游鎮興之駕駛執照已遭主管機關註銷，為此
    提出異議，請求撤銷原處分等語。
三、經查：
    (一)異議人所有之車牌號碼TE-659號自用大貨車，於94年7
        月26日上午9時42分許，由其受僱人游鎮興駕駛，行經
        彰化縣秀水鄉○○路與民意街口處，因使用註銷之駕駛
        執照為彰化縣警察局警員攔檢，而以「未領有駕駛執照
        駕駛大自貨車行駛公路」為由予以舉發，嗣再經交通部
        公路總局台中區監理所彰化監理站於94年9月15日以彰
        監四字第裁64-Ｉ00000000號裁決書裁罰異議人罰鍰新
        台幣（下同）6萬元，並吊扣汽車牌照3個月等情，有前
        揭裁決書及彰化縣警察局舉發違反道路交通管理事件通
        知單等附卷可稽，且分別為異議人、證人游鎮興所是認
        。則本件違規事由應係「使用註銷之駕駛執照駕車」，
        非「未領有駕駛執照駕車」，是前開舉發通知單上及裁
        決書上據以裁罰之事由顯然有誤，所據以裁罰之法條依
        據應為道路交通管理處罰條例第21條之1第1項第5款規
        定，而非同條項第1款之規定，先予敘明。
    (二)按汽車駕駛人使用註銷之駕駛執照駕駛大貨車者，處汽
        車所有人及駕駛人各新台幣 (下同)4 萬元以上8萬元以
        下之罰鍰，道路交通管理處罰條例第21條之1第1項第5
        款固定有明文，惟同條第4項復規定汽車所有人如已善
        盡查證駕駛人駕駛執照資格之注意，或縱加以相當之注
        意而仍不免發生違規者，汽車所有人不受本條之處罰。
        茲查，駕駛人游鎮興於92年5月7日下午1時24分許，駕
        駛另部車牌號碼SX-675號自用大貨車，行經雲林縣莿桐
        鄉境內台一丁線莿桐段，因在多車道及有機車道之三線
        道路上行駛內側車道，為警攔檢後舉發，嗣又逾期未繳
        交通部公路總局台中區監理所彰化監理站裁處之罰鍰
        1800元或繳送駕駛執照，經同機關於93年5月17日逕行
        註銷駕駛執照，上情有交通部公路總局台中區監理所彰
        化監理站檢送之雲林縣警察局舉發違反道路交通管理事
        件通知單、違反道路交通管理事件裁決書等在卷足憑。
        而游鎮興亦到庭結證稱其不知駕照已遭逕行註銷，且其
        認知中如遭吊銷職業駕照，仍可換取自用大貨車駕照使
        用，不知此次竟係全部吊銷 (職業大貨車及自用大貨車
        之駕駛資格)等語；又據上開證人游鎮興於本院調查中
        證稱其受異議人僱用時，曾出示其駕駛執照，且駕照遭
        註銷一情，並未告知異議人；又其係為警舉發本件違規
        前約1個月時受雇於異議人等語，是證人游鎮興既於受
        異議人僱用時，未告知駕照遭註銷之情節，復出示未繳
        銷之駕駛執照，外觀上足使人誤信其確有合法駕照得以
        駕車，且以異議人雇用證人游鎮興時日之短暫，亦無法
        苛責異議人應如其他一般公司或團體為內部管理，而於
        事後有按時查驗司機駕照之認識及舉動。況依游鎮興上
        開所陳，其自身既未意識到駕照已遭註銷，猶然出示取
        信異議人，甚且游鎮興之駕駛執照並未繳回監理機關，
        其上復無任何註銷之記載，有其駕照影本在卷可查，是
        異議人陳稱並不知游鎮興駕駛執照已遭註銷，且雇用時
        對游鎮興是否領有駕駛執照，已盡注意之義務等語，應
        屬實情，堪認異議人已善盡查證駕駛人駕駛執照資格之
        注意，又若證人游鎮興早已知情駕照已遭註銷，仍求受
        雇而蓄意隱瞞，則異議人縱加以相當之注意仍不免會發
        生本件違規，從而，依前開道路交通管理處罰條例第21
        條之1第4項之規定，自可不受同條第1項之處罰。準此
        ，交通部公路總局台中區監理所彰化監理站遽依彰化縣
        警察局舉發違反道路交通管理事件通知單所載之內容，
        對異議人予以裁罰，顯有違誤，異議人之異議為有理由
        ，故本件應予撤銷，改諭知異議人不罰。
四、應依道路交通案件處理辦法第20條前段，裁定如主文。
中　　華　　民　　國　　94　　年　　11　　月　　30　　日
                  交通法庭            法  官  周淡怡
以上正本證明與原本無異。
如不服本裁定，應於裁定送達後5日內，向本院提出抗告狀。
中　　華　　民　　國　　94　　年　　12　　月　　5 　　日
                                      書記官  劉玫金
